【裁判字號】    94,訴,955
【裁判日期】    950425
【裁判案由】    違反毒品危害防制條例
【裁判全文】
臺灣屏東地方法院刑事判決               94年度訴字第955號
公  訴  人  臺灣屏東地方法院檢察署檢察官
被      告  丙○○
                    現在臺灣屏東監獄執行中
指定辯護人  本院公設辯護人  己○○
上列被告因違反毒品危害防制條例案件，經檢察官提起公訴（94
年度偵字第3287號），本院判決如下：
    主  文
丙○○轉讓第一級毒品，處有期徒刑壹年貳月。又販賣第一級毒
品，處有期徒刑柒年陸月，扣案之第一級毒品海洛因拾伍小包
（驗後合計淨重貳拾伍點公克）及扣案電子磅秤、攪拌機上所
殘留之第一級毒品海洛因成分均沒收銷毀之；扣案之販賣第一級
毒品海洛因所得新臺幣肆仟伍佰元、電子磅秤壹個、攪拌機壹台
、空打火機捌拾伍個、零號空夾鏈袋貳佰捌拾捌只、大型空夾鏈
袋肆拾壹只、西門子行動電話（0000000000號）、明
碁行動電話（0000000000號）各壹支均沒收。應執行
有期徒刑捌年陸月，扣案之第一級毒品海洛因拾伍小包（驗後
合計淨重貳拾伍點公克）及扣案電子磅秤、攪拌機上所殘留之
第一級毒品海洛因成分均沒收銷毀之；扣案之販賣第一級毒品海
洛因所得新臺幣肆仟伍佰元、電子磅秤壹個、攪拌機壹台、空打
火機捌拾伍個、零號空夾鏈袋貳佰捌拾捌只、大型空夾鏈袋肆拾
壹只、西門子行動電話（0000000000號）、明碁行動
電話（0000000000號）各壹支均沒收。
    事  實
一、丙○○明知海洛因係列管之第一級毒品，不得轉讓，竟基於
    轉讓第一級毒品海洛因之犯意，於民國94年4 月間某日，在
    高雄市新興區○○○路55巷口與復興一路62之8 號前，將不
    詳重量之第一級毒品海洛因轉讓予甲○○。
二、丙○○另基於販賣第一級毒品海洛因牟利之犯意，先於94年
    4 月下旬某日，委託不知情之業者製造外殼上印有丙○○所
    使用之0000000000號行動電話號碼之空打火機，再於94年5
    月3 日20時許，在高雄市○○路「三信家商」附近，以新臺
    幣（下同）70,000元之代價，向真實姓名年籍不詳綽號「發
    仔」之成年男子販入第一級毒品海洛因20公克，並將第一級
    毒品海洛因以其所有之攪拌機摻入糖粉混合攪拌稀釋，再以
    其所有之電子磅秤秤重後將第一級毒品海洛因依不同之重量
    分裝，嗣甲○○於94年5 月4 日17時58分32秒以其所使用之
    0000000000號行動電話撥打丙○○所使用之0000000000號行
    動電話表示欲購買第一級毒品海洛因，雙方乃約定於同日18
    時許在高雄市新興區○○○路55巷口與復興一路62之8 號前
    進行交易，迨甲○○到場後，丙○○即將內裝有第一級毒品
    海洛因1 小包（毛重1.02公克）之打火機1 個以4,500 元之
    價格販賣予甲○○，雙方交易完成後，適為經過現場之警員
    戊○○、丁○○發覺有異而上前盤查，經警在甲○○身上扣
    得內裝有第一級毒品海洛因1 小包（毛重1.02公克）之空打
    火機1 個，並在丙○○身上扣得販賣第一級毒品海洛因所得
    4,500 元及內裝有第一級毒品海洛因1 小包（毛重0.5 公克
    ）之打火機1 個，且經丙○○之同意而在其位於高雄市新興
    區○○○路55巷28號4 樓住所執行搜索，復扣得第一級毒品
    海洛因33包（合計毛重35.02 公克）及其所有之電子磅秤1
    個、攪拌機1 台、西門子行動電話（0000000000號）、明碁
    行動電話（0000000000）各1 支、預備供販賣第一級毒品海
    洛因分裝用之空打火機85個、0 號空夾鏈袋288 只、大型空
    夾鏈袋14只，始查知上情。
二、案經高雄市政府警察局新興分局報請臺灣高雄地方法院檢察
    署檢察官呈請臺灣高等法院高雄分院檢察署令轉臺灣屏東地
    方法院檢察署檢察官偵查起訴。
    理  由
一、關於證據能力之意見：
  (一)被告丙○○雖於本院審理時否認其於警詢時陳述之真實性，
    惟查，被告於警詢陳述時答話語氣平順，該警詢錄音帶係連
    續無中斷，且經本院就被告之警詢錄音帶製作成譯文（見本
    院卷第8 頁以下），該譯文與警卷內之警詢筆錄內容相差無
    幾，另被告之警詢筆錄均經其本人簽名於筆錄末頁及騎縫處
    ，已足擔保該等筆錄之真實性，參以詢問之員警對被告詢問
    前均已依刑事訴訟法第94條、第95條、第100 條之1 第1 項
    之規定，確實為人別訊問，告知其依法應有之權利，並全程
    連續錄音，且於行夜間訊問前已得被告之同意等情，有被告
    之警詢錄音帶及警詢筆錄1 份（見警卷第1 頁以下）在卷足
    稽，此外，證人即查獲警員戊○○於本院審理時結證稱：林
    丙○○之警詢筆錄是伊製作，當時他沒有精神不好的狀況，
    警詢筆錄有全程錄音，筆錄沒有事先製作好再要求丙○○照
    唸，製作丙○○筆錄時，關於丙○○的供述有據實記載，製
    作丙○○筆錄時，丙○○有立刻承認販賣毒品，警詢筆錄中
    有關丙○○稱賣給甲○○的海洛因價格是他自己講的等語（
    見本院卷第203 頁至第205 頁）；證人即查獲警員乙○○於
    本院審理時結證稱：（製作）丙○○、甲○○警詢筆錄時伊
    有在旁邊，渠2 人當時精神狀況都很好，製作丙○○、甲○○之筆錄前沒有先要求他們陳述特定內容等語（見本院卷第
    208 頁反面），足認被告之警詢筆錄係出於自由意思而非不
    正之方法，則被告之警詢筆錄自有證據能力。
  (二)又證人甲○○於94年5 月5 日偵查中經具結所為之證述（見
    本院卷第245 頁），其未曾提及檢察官在偵查時有不法取供
    之情形，被告丙○○、辯護人亦未曾釋明上開證述有何顯不
    可信之情況，是其於偵查中之證言依刑事訴訟法第159 條之
    1 第2 項之規定，自得為證據。又被告以外之人（包括證人
    、鑑定人、告訴人、被害人及共同被告等）於檢察事務官、
    司法警察官或司法警察調查中所為之陳述，與審判中不符時
    ，其先前之陳述具有較可信之特別情況，且為證明犯罪事實
    存否所必要者，得為證據，刑事訴訟法第159 條之2 定有明
    文，查證人甲○○於警詢時證稱：警方在伊身上查獲海洛因
    1 包（毛重1.02公克）裝在打火機內，是在現場與伊一起被
    警方查獲之人（丙○○）賣給伊的，伊用4,500 元購買，伊
    是94年5 月4 日18時許打電話向丙○○（筆錄誤載為李建銘
    ）購買海洛因1.02公克4,500 元，丙○○的電話號碼是0000
    000000，伊有購買海洛因，伊向丙○○購買4,500 元海洛因
    是1.02公克等語（見警卷第11頁、第12頁），嗣後於本院審
    理時改證稱：丙○○拿毒品給伊沒有收錢，伊沒有向丙○○
    買毒品等語，其於司法警察調查時所為之陳述與審判中不符
    ，惟經本院就證人甲○○之警詢錄音帶製作成譯文（見本院
    卷第174 頁以下），該譯文與警卷內之警詢筆錄內容相差無
    幾，另證人甲○○之警詢筆錄均經其本人簽名於筆錄末頁及
    騎縫處，已足擔保該等筆錄之真實性，參以詢問之員警對被
    告詢問前均已依刑事訴訟法第94條、第95條、第100 條之1
    第1 項之規定，確實為人別訊問，告知其依法應有之權利，
    並全程連續錄音，且於行夜間訊問前已得證人甲○○之同意
    等情，有證人甲○○之警詢錄音帶及警詢筆錄1 份（見警卷
    第10頁以下）在卷足稽，是本院審酌上開警詢筆錄作成時，
    較無人情施壓或干擾，亦無不當取供之情形，且其上開陳述
    與被告丙○○於警詢中之自白相符，至證人甲○○雖另稱其
    於警詢時警察太兇伊會怕始承認向丙○○買海洛因，警詢陳
    述時頭腦不清楚，精神狀況不好云云，然證人即查獲警員丁○○於本院審理時結證稱：甲○○筆錄是伊製作，製作筆錄
    時甲○○沒有不尋常的狀況，他只有想抽煙，沒有其他狀況
    ，伊也沒有對他很兇要求他講出向丙○○買毒品，甲○○的
    警詢筆錄內有的制式問題渠等會先打好，但是甲○○的回答
    一定是他先說的，渠等才會打字上去，甲○○作筆錄時沒有
    說他想睡覺，甲○○製作筆錄時沒有神智不清，渠等還問他
    精神狀況，他說可以，甲○○筆錄製作完成後有讓他看完再
    簽名，甲○○看筆錄時沒有反應說他看不清楚，或看不懂等
    語（見本院卷第207 頁反面、第208 頁）；證人乙○○於本
    院審理時結證稱：（製作）丙○○、甲○○警詢筆錄時伊有
    在旁邊，渠2 人當時精神狀況都很好，製作丙○○、甲○○
    之筆錄前沒有先要求他們陳述特定內容等語（見本院卷第20
    8 頁反面），且依卷附證人甲○○之警詢錄音帶譯文所示，
    警員於詢問證人甲○○時並未以任何不當之言詞要求其為特
    定之陳述，則證人甲○○於警詢時之證述應係出於自由意思
    而非不正之方法，堪認其於警詢時所為之證述，客觀上具有
    較可信之特別情況，且亦為證明犯罪事實存否所必要，依上
    揭規定，其於警詢中之證言自有證據能力。
  (三)再依刑事訴訟法第198 條、第208 條之規定，所謂鑑定乃指
    於刑事訴訟程序中為取得證據資料而由檢察官或法官指定具
    有特別知識經驗之鑑定人、學校、機關或團體，就特定之事
    物，以其專業知識加以分析、實驗而作判斷，以為偵查或審
    判之參考。故而，不論鑑定人或鑑定機關、學校、團體，均
    應由檢察官或法官視具體個案之需要而為選任，始符合刑事
    訴訟法第198 條、第208 條之規範本旨，否則所為鑑定，仍
    屬於傳聞證據。但對於司法警察機關調查中之案件，或有量
    大或急迫之情形，為因應實務之現實需求，認為當然有鑑定
    之必要者，基於檢察一體原則，得由該管檢察長對於轄區內
    之案件，以事前概括選任鑑定人或囑託鑑定機關（團體）之
    方式，俾便轄區內之司法警察官、司法警察對於調查中之此
    類案件，得即時送請事前已選任之鑑定人或囑託之鑑定機關
    （團體）實施鑑定，有法務部92年9 月1 日法檢字第092003
    5083號函可按。而臺灣高等法院檢察署檢察長概括選任法務
    部調查局為「毒品種類、成份之鑑定」鑑定機關，有臺灣高
    等法院檢察署92年10月15日檢文允字第0921001322號函附之
    臺灣高等法院檢察署檢察長概括選任鑑定機關名冊可按。鑑
    定本件扣案之物是否為第一級毒品海洛因之法務部調查局調
    科壹字第220020480 號鑑定通知書，雖由高雄市政府警察局
    新興分局逕送請法務部調查局鑑定，惟法務部調查局為臺灣
    高等法院檢察署檢察長事前概括選任鑑定機關，其所為之鑑
    定結果，自有證據能力。
  (四)另卷附之高雄市立凱旋醫院濫用藥物尿液檢驗報告、法務部
    調查局95年2 月6 日調緝參字第09500051800 號函各1 份，
    雖均係被告以外之人於審判外所為之書面陳述，屬於傳聞證
    據，然檢察官、被告及辯護人均同意作為證據，且本院審酌
    該書面陳述作成之情況，未見有何不適當之情形，故依刑事
    訴訟法第159 條之5 第1 項之規定，得為證據。至卷附之高
    雄醫學大學附設中和紀念醫院0000-000號、0000-000號檢驗
    報告2 紙，係檢察官依職權選任鑑定機關鑑定，其鑑定結果
    自有證據能力。
二、上揭被告丙○○於94年4 月間某日轉讓第一級毒品海洛因予
    甲○○之事實，業據被告於偵查中及本院審理時坦承不諱，
    核與證人甲○○於偵查中及本院審理時證述之情節相符，堪
    信被告此部分之自白確與事實相符，事證明確，被告此部分
    之轉讓第一級毒品犯行洵堪認定。
三、訊據被告丙○○固坦承於94年5 月4 日18時許，在高雄市新
    興區○○○路55巷口與復興一路62之8 號前，交付第一級毒
    品海洛因1 小包（毛重1.02公克）予甲○○之事實，惟矢口
    否認有為販賣第一級毒品海洛因之犯行，辯稱：是甲○○跟
    伊說他很不舒服，伊始將被查獲之第一級毒品海洛因給甲○○，伊沒有跟他收錢云云。經查：
  (一)被告丙○○於警詢時供稱：伊於94年5 月4 日18時許，在高
    雄市新興區○○○路55巷口與復興一路62之8 號前，因販毒
    遭警當場查獲，現場有1 名購毒品者綽號是「阿吉」（經警
    方查證係甲○○），警方在伊短褲左口袋內查獲海洛因毒品
    0.5 公克放置於打火機內（打火機表面印有0000000000之手
    機門號），在伊的短褲右口袋內查獲販毒所得4,500 元，在
    甲○○上衣（襯衫）口袋內查獲海洛因1.02公克，亦放置於
    打火機內（打火機表面印有0000000000之手機門號），在甲○○身上之毒品係伊販售給他的，伊身上之4,500 元係販毒
    給甲○○所得之贓款，置於伊左口袋內之毒品是伊尚未販售
    完畢之毒品，在伊短褲左口袋內查獲海洛因毒品0.5 公克，
    在甲○○上衣（襯衫）口袋內查獲海洛因數量1.02公克，伊
    賣給甲○○1.02公克海洛因，價值4,500 元，在伊短褲右口
    袋內之4,500 元是伊販毒之所得，警方於94年5 月4 日18時
    15分許，在伊的住處（高雄市新興區○○○路55巷28號4 樓
    ）搜索，伊有簽下自願同意搜索書，在伊房間內床上查獲有
    海洛因毒品、手機及床頭櫃內、床頭櫃上、床旁矮櫃有海洛
    因毒品，矮櫃旁有未裝毒品之空打火機1 筒（85個）、毒品
    攪拌機1 個（是將海洛因和細糖一起放進攪拌，使其純度降
    低量增加）、0 號空夾鏈帶288 個、大號空夾鏈帶41個，販
    毒所使用之手機2 支（0000000000、0000000000），毒品（
    經清點）共計有海洛因（毛重）36.04 公克（34包），毒品
    是伊要用來販賣的，甲○○是用電話和伊聯絡購買毒品，他
    是打伊的手機0000000000這支電話向伊聯絡，甲○○於（94
    年5 月4 日）17時許將近18時用電話向伊聯絡購買毒品，在
    高雄市新興區○○○路55巷口與復興一路62之8 號前交易毒
    品，甲○○是騎乘1 部車號ZKM-383 之輕機車到交易地點的
    ，伊是經由朋友介紹才認識甲○○，最近才認識，無仇恨，
    在伊房間矮櫃旁查獲未裝毒品之空打火機1 筒（85個），打
    火機上均印有0000000000之手機電話號碼，這些打火機是作
    為販賣毒品用，把毒品分裝進打火機內販售給毒蟲，電子磅
    秤是分裝毒品量毒品重量用，攪拌機是將海洛因和細糖一起
    放進攪拌，使其純度降低量增加，空夾鏈帶是分裝毒品用，
    伊是於94年4 月20幾號（詳細日期不詳）託不曉得之人所印
    製的，伊是於今（94）年5 月3 日20時許，在高雄市○○路
    三信家商附近（詳細地點伊不清楚），向1 名綽號發仔之男
    子購得海洛因毒品，伊向他購買海洛因毒品大約20幾公克，
    以70,000元購得等語（見警卷第2 頁至第5 頁）。而證人甲○○於警詢時證稱：伊於94年5 月4 日18時許，在高雄市新
    興區○○○路55巷與復興一路62之8 號前被警方臨檢查獲持
    有毒品，現場在伊身上查獲海洛因1 包（毛重1.02公克）裝
    在打火機內，在丙○○身上查獲打火機內裝有海洛因1 包（
    毛重0.5 公克）及4,500 元交易之金錢，在現場和伊一起被
    警方查獲之人（丙○○）賣給伊的，伊用4,500 元購買，是
    要吸食的，警方於現場臨檢時，在伊身上查獲的海洛因1 包
    剛向丙○○購買的，伊不知道賣毒品之人之真實姓名，是在
    現場和伊一起被警察查獲的男子（丙○○），伊是用打電話
    聯絡丙○○，他會將海洛因帶到指定的地點，一手交錢一手
    交貨，伊是94年5 月4 日18時許打電話向丙○○（筆錄誤載
    為李建銘）購買海洛因1.02公克4,500 元，丙○○的電話號
    碼是0000000000，當場丙○○有簽自願性同意搜索筆錄，警
    方帶伊和丙○○到丙○○住處有查獲海洛因多包及分裝工具
    ，伊有在現場看到警方搜索，伊有購買海洛因，伊向丙○○
    購買4,500 元海洛因是1.02公克，伊精神狀況還好等語（見
    警卷第11頁、第12頁）；其於遭查獲之翌日（94年5 月5 日
    ）經警移送臺灣高雄地方法院檢察署檢察官訊問時仍結證稱
    ：毒品是向丙○○買的，伊是94年5 月4 日晚上6 點在六合
    路、復興路口以4,500 元買海洛因1 包，是朋友告訴伊丙○○的聯絡電話，伊於94年5 月4 日下午5 點多以0000000000
    電話打給丙○○0000000000電話，伊說丙○○賣毒品海洛因
    給伊是真實的等語（見本院卷第245 頁、第246 頁），又依
    卷附之通聯紀錄（見本院卷第146 頁）所示，甲○○確曾於
    94年5 月4 日17時58分32秒，以其所使用之0000000000號行
    動電話撥打被告所使用之0000000000號行動電話，並有警員
    當場在被告身上扣得之現金4,500 元及在甲○○身上扣得之
    第一級毒品海洛因1 小包（毛重1.02公克）可稽，綜觀上情
    ，被告與證人甲○○關於本件毒品交易之雙方聯絡方式、交
    易時間、交易地點、交易標的、交易金額等之所述均一致且
    與通聯紀錄吉扣案物相符，是被告與證人甲○○之上開所述
    應與事實相符而可採信，足認被告於94年5 月4 日18時許確
    以4,500 元之代價販賣第一級毒品海洛因1 包（毛重1.02公
    克）予證人甲○○。又經本院向法務部調查局函查國內海洛
    因買賣平均價格，據法務部調查局函覆稱：「94年上半年大
    小盤每公斤平均最高價337 萬元、平均最低價277 萬元；中
    盤每公斤平均最高價568 萬元、平均最低價428 萬元；小盤
    每公斤平均最高價661 萬元、平均最低價464 萬元」，有法
    務部調查局95年2 月6 日調緝參字第0950 0051800號函1 份
    （見本院卷第223 頁）在卷足憑，而依被告之上開供述，其
    以70,000元之價格購入20幾公克之第一級毒品海洛因，以最
    有利於被告之認定，可認被告以上開代價購入第一級毒品海
    洛因之重量為20公克，則其購入第一級毒品海洛因每公克之
    成本為3,500 元，此價格介於大盤與中盤之交易價格間，與
    上開國內海洛因買賣平均價格相吻合，而被告係以4,500 之
    代價販賣摻加糖粉之第一級毒品海洛因1. 02 公克予甲○○
    ，自可認被告有營利之意圖。
  (二)再證人戊○○於本院審理時結證稱：94年5 月4 日18時有到
    高雄市○○○路與復興一路62之8 巷口，該處里長跟派出所
    反應有毒品交易，所長就指示渠等到附近查訪，當天伊跟丁○○到場時，發現丙○○、甲○○在路上交易毒品，伊有看
    到丙○○拿錢往口袋塞，伊看到丙○○將錢收下後就上前逮
    捕他們，發現在甲○○上衣口袋有打火機內裝有毒品，要叫
    甲○○拿出來時他不太願意，在叫甲○○拿打火機出來之前
    不知道那是毒品，但是打火機拿出來後就看到裡面有裝夾鏈
    袋，渠等再訊問他們，他們就講說是毒品，伊與丁○○在現
    場一發現他們在交易後即通知其他同仁到場，等其他同仁到
    後，渠等再到丙○○住處搜索，在丙○○身上查扣4,500 元
    都是放在褲子的口袋，折在一起的，如警卷第40頁照片所示
    ，里長沒有具體指明何人為毒品交易，伊與丁○○同時到場
    ，毒品交易經過是伊先看到丙○○把錢放入口袋，渠等當時
    沒有穿制服，離丙○○5 公尺處發現他們在交易，現場是約
    有4 米寬巷子，伊看到丙○○將錢收下後就向前盤查，伊只
    有看到丙○○把錢裝進口袋的動作，里長反應高雄市○○○
    路55巷內有毒品交易，所以渠等就在該附近查訪，騎到現場
    後發現只有丙○○、甲○○在該處，而丙○○就住在現場樓
    上，渠等盤查時看到甲○○轉身並將手伸到上衣口袋內，伊
    就喝止他叫他不要動，丙○○則站在旁邊，渠等是因為里長
    反應有毒品交易，專程到現場去的，事先沒有預料到丙○○
    在現場，當時渠等從派出所到里長辦公室途中，會經過該處
    ，是剛好遇到丙○○在交易，當時丙○○就站在丁字路口，
    甲○○應該是坐騎在機車上，伊不記得機車引擎是否熄火，
    渠等出示證件時甲○○有轉身的動作，伊盤查前只看到丙○○收錢，而甲○○沒有任何的動作站在路邊，伊在5 公尺前
    看到丙○○的動作就直接上前盤查等語（見本院卷第202 頁
    反面至第205 頁反面）；證人丁○○於本院審理時結證稱：
    94年5 月4 日18時有到高雄市○○○路與復興一路62之8 巷
    口，跟戊○○去，渠等有接到里民反應說現場治安不好，請
    渠等加強巡邏，里民有跟里長反應說現場好像有人在販毒，
    渠等在現場沒有要特別要找誰，當時伊與戊○○騎1 台機車
    ，經過該巷子發現丙○○、甲○○是生面孔，伊看到甲○○
    把東西放到上衣口袋，另1 個伊沒看清楚他的動作，渠等就
    停下來要盤查他們，渠等先表明身分，並請甲○○把東西拿
    出來，他就拿出1 個打火機，打火機內有裝東西，該打火機
    上印有電話號碼，而且該打火機只有一半有瓦斯，另一半是
    裝毒品，之後伊問甲○○東西跟誰買，伊忘記甲○○回說跟
    丙○○買的或是拿的，查獲當天有將丙○○、甲○○送高雄
    地檢署，查獲當天與戊○○到場時，差不多15公尺前發現甲○○、丙○○在現場，而且都沒有其他人，渠等直接騎車到
    他們身邊下車，沒有看到丙○○有何動作，不知道伊與戊○○是何人先發現，但是渠等就覺得他們怪怪的，沒有發現丙○○、甲○○互相交換東西的動作，只有看到甲○○有放東
    西在上衣口袋的動作，里長反應有毒品交易，伊想先到里長
    辦公室，從派出所到里長辦公室途中就會先經過本案的巷子
    等語（見本院卷第205 頁反面至第207 頁反面）。是證人戊○○、丁○○之上開證述互核相符，且與被告及證人甲○○
    之上開供述及證述均相符，證人戊○○、丁○○之上開證述
    應與事實相符而可採信，以證人戊○○已見被告將現金4,50
    0 元放入口袋，而證人丁○○係見甲○○將毒品放入口袋等
    情觀之，足認被告、李週即應係剛完成毒品交易即為經過現
    場之證人戊○○、丁○○目睹，則被告辯稱其未向甲○○收
    錢云云，自屬無據。
  (三)另證人戊○○於本院審理時結證稱：後來丙○○同意渠等到
    他的住處搜索，在丙○○住處發現毒品海洛因、安非他命、
    大麻，有1 筒印有丙○○行動電話的打火機，還有攪拌器等
    物品，警卷第45頁照片上之毒品外盒其上的號碼不是渠等編
    的，是在丙○○住處搜索出來就是這樣，毒品重量是渠等回
    派出所後才秤重的，該外盒分別為編號1 、2 、3 、4 ，其
    內之夾鏈袋重量渠等當時沒有特別注意分開秤重，重量應該
    沒有差多少，經渠等後來秤出來，扣案的海洛因夾鏈袋有很
    多包重量是相同等語（見本院卷第202 頁反面、第203 頁正
    面）；證人丁○○於本院審理時結證稱：渠等到丙○○住處
    搜索，搜到扣案的東西，扣案海洛因是放在床頭櫃，伊不記
    得是否有用東西裝起來，因為伊負責警戒，也有查扣到打火
    機及手機等語（見本院卷第206 頁正面）；證人乙○○於本
    院審理時結證稱：94年5 月4 日18時有到高雄市○○○路與
    復興一路62之8 巷口，中東里里長反應有毒販在現場，是同
    事先到現場才通知伊到場支援，伊到時已經抓到丙○○、甲○○，後來渠等有到丙○○住處搜索，有搜索到毒品、磅秤
    、打火機等扣案物，毒品在床頭櫃查扣，該毒品已分裝完成
    ，但是伊沒有注意各盒內的毒品重量是否相同，伊在現場負
    責人犯戒護，還有紀錄搜索扣押筆錄，渠等沒有將東西放入
    警卷45頁所示編號1 至編號4 的盒子內再拍照，伊有將扣案
    海洛因秤重，海洛因是1 包1 包秤，其中有幾包都是相同的
    重量，有幾包重量不定，扣押物品目錄表是伊製作，都有照
    實記載等語（見本院卷第208 頁），並有第一級毒品海洛因
    35包（驗後合計淨重25.3公克）、現金4,500 元、電子磅秤
    1 個、攪拌機1 台、空打火機85個、0 號空夾鏈袋288 只、
    大型空夾鏈袋14只、西門子行動電話（0000000000號）、明
    碁行動電話（0000000000）各1 支扣案可稽，可認扣案物均
    係被告丙○○所有。又扣案之第一級毒品海洛因35包（驗後
    合計淨重25.3公克），經送請法務部調查局以化學呈色法及
    氣相層析質譜儀分析法檢驗，確均含第一級毒品海洛因成分
    ，有該局調科壹字第220020480 號鑑定通知書1 紙（見屏東
    地檢署偵卷第51頁）附卷可稽，且其中重量為毛重1.22公克
    、1.24公克、1.26公克之第一級毒品海洛因共計有20包；重
    量為毛重0.32公克、0.34公克之第一級毒品海洛因共計有9
    包；重量為毛重0.5 公克、0.52公克之第一級毒品海洛因共
    計有3 包，另有重量為毛重0.6 公克、5.64公克之第一級毒
    品海洛因各1 包，有扣押物品目錄表2 紙（見警卷第23頁、
    第24頁）及相片8 幀（見警卷第45頁、第46頁、第50頁、第
    51頁）在卷足憑，可知被告丙○○住處內之第一級毒品海洛
    因均已分裝成不同重量，並裝放在不同編號之塑膠盒內，顯
    係為販賣毒品之便而事先分裝以備供他人購買。此外，扣案
    之電子磅秤、攪拌機，經送請高雄醫學大學附設中和紀念醫
    院以薄層色層分析法及氣體色層- 質譜分析法檢驗，結果確
    呈海洛因陽性反應，亦有該院0000-000號、0000-000號檢驗
    報告2 紙附卷可稽（見上卷第36頁、第37頁），則被告供稱
    電子磅秤是分裝毒品量毒品重量用，攪拌機是將海洛因和細
    糖一起放進攪拌，使其純度降低量增加等情，堪認與事實相
    符。
  (四)至證人甲○○雖於臺灣屏東地方法院檢察署檢察官訊問時及
    於本院審理時結證稱：伊沒有向丙○○買毒品云云，惟證人
    甲○○此部分之所述與其於警詢時及於臺灣高雄地方法院檢
    察署檢察官訊問時之所述均有所不符，亦與被告丙○○於警
    詢時之陳述不合，且證人戊○○已證稱其目睹被告將4,500
    元放入口袋，而證人丁○○則證稱其目睹甲○○將毒品放入
    口袋，可認被告與甲○○確為毒品交易之行為，又證人甲○○證稱其與被告係好朋友，然其亦證稱不知道被告職業為何
    、也不知道被告家有什麼人等語（見本院卷第200 頁正面、
    第201 頁反面），被告則供稱：伊與甲○○不是很熟，平常
    很少聯絡，偶爾打電話聊天等語（見本院卷第151 頁反面）
    ，是證人甲○○是否真與被告熟識即有可疑，而第一級毒品
    海洛因之價值不菲，乃公眾週知之事實，況且轉讓第一級毒
    品海洛因猶為犯罪行為，被告自甘冒觸法之危險而將第一級
    毒品海洛因轉讓予證人甲○○，自應以渠等於警詢時所述被
    告係以4,500 之價格販賣第一級毒品海洛因1 包（毛重1.02
    公克）予證人甲○○為可採，足見證人甲○○於臺灣屏東地
    方法院檢察署檢察官訊問時及於本院審理時之證述應係事後
    迴護被告之詞，不足採信。此外，被告與證人甲○○雖曾於
    警詢時陳稱被告販賣第一級毒品海洛因2 、3 次予甲○○云
    云，惟渠等於嗣後偵查中及本院審理時均改稱被告未販賣第
    一級毒品海洛因予甲○○，且渠等於警詢時僅就被告於94年
    5 月4 日販賣第一級毒品海洛因予甲○○之交易過程為詳細
    之陳述，已如上述，渠等亦未就被告其餘販賣第一級毒品海
    洛因予甲○○之交易過程為陳述，亦無據證證明渠等就被告
    於94年5 月4 日以外之販賣第一級毒品海洛因予甲○○之所
    述與事實相符，尚難以此認定被告有為其他販賣第一級毒品
    海洛因予甲○○之犯行；再被告於警詢時雖亦曾自白販賣第
    一級毒品海洛因予不詳女子云云，惟並無任何補強證據證明
    被告此部分之自白與事實相符，亦難以此認定被告有為販賣
    第一級毒品海洛因予不詳女子之犯行，均併此敘明。
  (五)綜上所述，被告丙○○於94年5 月4 日18時許，在高雄市新
    興區○○○路55巷口與復興一路62之8 號前，係以4,500 元
    之價格販賣第一級毒品海洛因1 小包（毛重1.02公克）予甲○○，而非單純轉讓第一級毒品海洛因予甲○○，被告所辯
    均係事後卸責之詞，不足採信，事證明確，被告此部分之犯
    行亦堪認定。
四、查海洛因為毒品危害防制條例第2 條第2 項第1 款明定之第
    一級毒品，不得販賣及轉讓，是核被告丙○○所為，係犯毒
    品危害防制條例第4 條第1 項之販賣第一級毒品罪及同條例
    第8 條第1 項之轉讓第一級毒品罪。被告販賣前、後及轉讓
    前持有第一級毒品海洛因之低度行為，應分別為其販賣第一
    級毒品海洛因及轉讓第一級毒品海洛因之高度行為所吸收，
    不另論罪；被告所犯販賣第一級毒品罪及轉讓第一級毒品罪
    2 罪間，犯意個別，行為互殊，應予分論併罰。又持有毒品
    達一定數量者，加重其刑至二分之一，其標準由行政院定之
    ，毒品危害防制條例第8 條第6 項定有明文，而行政院依法
    於93年1 月7 日發布施行之轉讓持有毒品加重其刑之數量標
    準第2 條第1 項第1 款定，轉讓第一級毒品達淨重5 公克以
    上，加重其刑至二分之一，本件查無證據證明被告所轉讓之
    第一級毒品海洛因達淨重5 公克以上，爰不加重其刑；公訴
    意旨雖認被告於94年5 月4 日18時許之所為，係違反毒品危
    害防制條例第8 條第1 項之轉讓第一級毒品罪云云，惟檢察
    官已當庭表示被告此部分之所為應以同條例第4 條第1 項之
    販賣第一級毒品罪論處，均併此敘明。再按毒品危害防制條
    例制定之目的，係為防制毒品危害，維護國民身心健康，而
    有關販賣第一級毒品罪責部分，則處以死刑或無期徒刑之重
    刑；然若未分別行為人販賣第一級毒品之數量、時間、所得
    ，及所造成之危害，一律處以死刑或無期徒刑之重刑，自非
    罰其所當罰刑事政策之目的，亦非為阻絕毒害之唯一方法，
    本件被告上開販賣第一級毒品犯行，雖應重懲，惟其販賣數
    量僅毛重1.02公克、所得4,500 元，苟以其犯罪情節與其他
    查獲販賣毒品之重量達數公斤至數百公斤之大盤毒梟，對社
    會之危害情節相比，其惡性尚非重大不赦，若量處所犯該罪
    之法定本刑而科處死刑或無期徒刑，實屬情輕法重，在客觀
    上尚足以引起一般之同情，應有堪資憫恕之處，雖處以法定
    最低刑無期徒刑仍嫌過重，爰依刑法第59條規定減輕其刑，
    爰審酌被告販賣第一級毒品海洛因，危害國民健康及社會治
    安，行為後復未坦承犯行，惟販賣所得非多、數量亦少，再
    其轉讓第一級毒品海洛因予他人，使他人易於實行犯罪，助
    長毒品氾濫，危害國民身心甚巨素，及其犯罪之動機、目的
    、手段等一切情狀，分別就其販賣第一級毒品及轉讓第一級
    毒品犯行，量處如主文所示之刑，並定其應執行刑，以資懲
    儆。
五、按殘留海洛因毒品之磅秤、攪拌器、海洛因磚製造機器、大
    型湯匙、海洛因磚模具等物，與所殘留之海洛因毒品，依一
    般經驗判斷，二者應可分離（最高法院93年度台上字第4034
    號判決意旨參照），故扣案之第一級毒品海洛因35小包（驗
    後合計淨重25.3公克），及殘留第一級毒品海洛因之電子磅
    秤1 個、攪拌機1 台其上所殘留之海洛因成分，均係查獲之
    毒品，已如上述，均應依毒品危害防制條例第18條第1 項前
    段之規定宣告沒收銷燬。又扣案之4,500 元係被告販賣第一
    級毒品海洛因之所得；扣案之電子磅秤1 個、攪拌機1 台其
    除去毒品部分；扣案之西門子行動電話（0000000000號）、
    明碁行動電話（0000000000）各1 支，均係被告所有供販賣
    毒品犯行所用之物，業據被告陳明在卷，均應依毒品危害防
    制條例第19條第1 項之規定宣告沒收。再扣案之空打火機85
    個、0 號空夾鏈袋288 只、大型空夾鏈袋14只，無證據證明
    已供被告為販賣毒品犯行所使用，應係預備供販賣第一級毒
    品海洛因分裝之用，復為被告所有，亦據被告陳明在卷，均
    應依刑法第38條第1 項第2 款之規定宣告沒收。
據上論斷，應依刑事訴訟法第299 條第1 項前段，毒品危害防制
條例第4 條第1 項、第8 條第1 項、第18條第1 項前段、第19條
第1 項，刑法第11條、第59條、第38條第1 項第2 款、第51條第
5 款，判決如主文。
本案經檢察官葉容芳到庭執行職務。
中    華    民    國    95    年    4     月    25    日
                  刑事第五庭    審判長法  官    石家禎
                                      法  官    李宜娟
                                      法  官    林家聖
以上正本證明與原本無異。
如不服本判決應於收受本判決送達後10日內向本院提出上訴書狀
，其未敘述上訴理由者，並得於提起上訴後10日內向本院補提理
由書狀（均須按他造當事人之人數附繕本）「切勿逕送上級法院
」
中    華    民    國    95    年    4     月    25    日
                                書記官  莊正彬
附錄本判決論罪科刑法條全文：
毒品危害防制條例第4條第1項
製造、運輸、販賣第一級毒品者，處死刑或無期徒刑；處無期徒
刑者，得併科新臺幣1 千萬元以下罰金。
毒品危害防制條例第8條第1項
轉讓第一級毒品者，處1 年以上7 年以下有期徒刑，得併科新臺
幣1 百萬元以下罰金。


司法院資訊處製作；財團法人民間司法改革基金會備份。
